臺北高等行政法院判決　　　　　　　　　　　　　　九十二年度訴字第二八六五號
　　　　　　　　　　　　　　　.
　　原　　　告　畢加索國際企業股份有限公司
　　代　表　人　甲○○董事長.
　　被　　　告　經濟部智慧財產局
　　代　表　人　蔡練生（局長）
　　訴訟代理人　丙○○
　　參　加　人　畢卡索國際開發有限公司
　　代　表　人　乙○○
右當事人間因商標異議事件，原告不服經濟部中華民國九十二年四月二十三日經訴字
第○九二○六二○八三九○號訴願決定，提起行政訴訟，經本院裁定命參加人獨立參
加訴訟，本院判決如左：
　　主  文
原告之訴駁回。
訴訟費用由原告負擔。
　　事  實
一、事實概要：
    原告於民國八十六年九月二十三日以「Picasso設計圖」商標（下稱系爭商標，
    如附圖一）作為其註冊第六八○○一三號「藝術臉譜圖」商標之聯合商標，指定
    使用於當時商標法施行細則第四十九條所定商品及服務分類表第二十五類之鞋子
    、涼鞋、拖鞋、雨鞋、布鞋、球鞋、皮鞋、馬靴、高跟鞋、運動鞋、滑雪靴、休
    閒鞋、海灘鞋商品，向被告前身即中央標準局（八十八年一月二十六日改制為經
    濟部智慧財產局）申請註冊，經被告審查准列為審定第0000000號聯合商
    標，嗣參加人以該商標有違註冊時商標法第三十七條第十二款之規定，對之提起
    異議，經被告審查以九十二年一月十六日（九二）智商○三九○字第九二八○○
    一二八五○號發文之中台異字第九一○九三○號審定書為系爭商標之審定應予撤
    銷之處分，原告不服，提起訴願，經遭決定駁回，遂向本院提起行政訴訟。
二、兩造聲明：
　(一)原告聲明：
    （原告未於準備程序及言詞辯論期日到場，聲明及陳述依其起訴狀所為而記載）
    1.訴願決定及原處分均撤銷。
    2.訴訟費用由被告負擔。
　(二)被告聲明：
    1.駁回原告之訴。
    2.訴訟費用由原告負擔。
  (三)參加人聲明：
    （參加人未於準備程序及言詞辯論期日到場，聲明及陳述依其答辯狀所為而記載
    。）
    1.駁回原告之訴。
    2.訴訟費用由原告負擔。
三、兩造之爭點：系爭商標指定使用於當時商標法施行細則第四十九條所定商品及服
    務分類表第二十五類之商品，有否商標圖樣相同或近似於他人同一商品或類似商
    品之註冊商標，而構成審定時商標法第三十七條第十二款之違反？
　(一)原告主張之理由：
    1.按商標圖樣相同或近似於他人同一商品或類似商品之註冊商標者，不得申請註
      冊，前揭商標法第三十七條第十二款定有明文。而判斷商標近似與否，應就其
      主要部分隔離觀察有無引起混同誤認之虞為斷。查系爭商標圖樣為一極具設計
      感且圖形化之簽名式草寫外文，具有其獨特、與眾不同的識別性，非以普通單
      獨印刷字體排列可比擬的，與據以異議之註冊第六六二五二七號「Picasso 」
      及註冊第七二二七○七號「畢卡索PICASSO」商標圖樣清晰可辨之普通印刷字
      體外文「Picasso」，兩者相較之下難謂有使人產生混同誤認之虞。
    2.次查，被告多次審定均認為系爭商標圖樣與「藝術臉譜圖」商標圖樣，兩者皆
      為草寫體之外文，兩者實屬近似商標，此有台商二六五字二一七九二七號函、
      台商二六五字二一七九二九號函、中台異字第八五○四三一號函、中台異字第
      八五○一七三號商標異議審定書，以及最高行政法院九十一年判字第七二九號
      判決等認定在案。
    3.查最高行政法院八十五年度判字第九七四號判決，亦明確表示「藝術臉譜圖」
      商標圖樣之草寫外文並不能完全辨識，與據以異議PICASSO 商標，兩者非屬近
      似商標。最高行政法院九十年度判字第二五○八號與九十一年度判字第一九九
      號等判決，同樣肯認「藝術臉譜圖」商標與「PICASSO」 商標不構成近似。準
      此，則系爭商標申請為註冊第六八○○一三號「藝術臉譜圖」商標之聯合商標
      ，與「PICASSO」商標非屬近似商標，應毋庸置疑，當然亦無違前揭商標法第
      三十七條第十二款規定。
　(二)被告主張之理由：
  　1.按商標圖樣相同或近似於他人同一商品或類似商品之註冊商標者，不得申請註
      冊，為前揭商標法第三十七條第十二款所明定。而衡酌兩商標是否近似，應以
      具有普通知識經驗之購買人，於購買時施以普通所用之注意，有無混同誤認之
      虞判斷之；又所謂類似商品，應依一般社會通念、市場交易情形，並參酌該商
      品之原材料、用途、功能、產製者、行銷管道及場所或買受人等各種相關因素
      判斷之，同法施行細則第十五條第一、二項亦定有明文。
    2.查系爭商標圖樣上之外文「Picasso」 雖係以草書方式設計，惟仍可辨識出所
      書寫之外文字母即為P、i、c、a、s、s、o ，與參加人據以異議之註冊第六六
      二五二七號「Picasso」及註冊第七二二七○七號「畢卡索PICASSO」商標圖樣
      上之外文相較，二者均有排列相同之外文字母 P、I、C、A、S、S、O，於異時
      異地隔離觀察及交易連貫唱呼之際，無論外觀、觀念或讀音上均有使人產生混
      同誤認之虞，應屬構成近似之商標，又系爭商標指定使用之鞋子、涼鞋、拖鞋
      等商品，與據以異議之註冊第六六二五二七號商標指定使用之皮鞋、女鞋等商
      品及註冊第七二二七○七號商標指定使用之靴鞋商品，復屬同一或類似商品，
      是系爭商標之申請註冊，自有首揭法條規定之適用。
    3.系爭商標圖樣上之外文雖係以草書方式設計，惟仍易辨識出所書寫之外文字母
      即為P、i、c、a、s、s、o，與據以異議之註冊第六六二五二七號「Picasso」
      及註冊第七二二七○七號「畢卡索 PICASSO」商標圖樣上之外文相較，二者外
      文字母及排列順序相同，僅書寫字體有別，於異時異地隔離觀察及交易連貫唱
      呼之際，客觀上，難謂無使一般商品購買人，於外觀、觀念或讀音上，產生混
      同誤認之虞，應屬構成近似之商標。原告所舉被告及最高行政法院曾認為「
      Picasso」 商標與「藝術臉譜圖」商標皆為草寫體之外文，兩者構成近似；及
      最高行政法院九十年度判字第二五○八號、九十一年度判字第一九九號判決見
      解，認為「藝術臉譜圖」商標與「PICASSO」 或「畢卡索」不構成近似，故主
      張系爭商標與據以異議之「畢卡索PICASSO」或「Picasso」商標非屬構成近似
      乙節。核因彼此商標圖樣比較對象不盡相同，案情各異，尚難比附援引執為系
      爭商標應予註冊之有利論據。況類似案件曾經被告中台異字第八九一二五○號
      、中台異字第八九一四九二號商標異議審定書，認為相同於系爭商標之「
      Picasso」商標與「畢卡索及圖Picasso」、「Picasso」、「畢卡索PICASSO
      」商標構成近似，而為異議成立之處分，查該二件異議案原告均未提起訴願，
      已確定在案。
  (三)參加人主張之理由：
    1.查系爭商標圖樣上之外文「Picasso」 雖係以草書方式設計，惟仍可辨識出所
      書之外文字母即為 P、i、c、a、s、s、O，與據以異議之註冊第000000
      0號「Picasso」及第七二二七○七號「畢卡索PICASSO」商標圖樣上之外文相
      較，二者均有排列相同之外文字母 P、I、C、A、S、S、O，於異時異地隔離觀
      察及交易連貫唱呼之際，無論外觀、觀念或讀音上均有使人產生混同誤認之虞
      ，應屬構成近似之商標。又系爭商標指定使用之鞋子、涼鞋、拖鞋等商品，與
      據以異議之註冊第六六二五二七號商標指定使用之皮鞋、女鞋等商品及註冊第
      七二二七○七號商標指定使用之靴鞋商品，復屬同一或類似商品。被告依審定
      時商標法第三十七條第十二款之規定將系爭商標之審定予以撤銷，其認事用法
      均無違誤。
    2.另查原告自八十八年起先後多次以與本案雷同之「Picasso 設計圖」為商標圖
      樣，在參加人已註冊之「Picasso」 商標之各類商品中申請註冊，經參加人異
      議亦經被告作成中台異字第八八○六二一號、中台異字第八九一四九二號、中
      台異字第八九一二五○號、中台異字第九一○九二九號及本件等商標異議審定
      書，將各該「Picasso」 草寫設計圖近似商標之審定予以撤銷在案，除本件外
      ，尚有另案審定書可供參酌。
  理  由
甲、程序方面：
    本件原告經合法通知，無正當理由，未於言詞辯論期日到場，核無行政訴訟法第
    二百十八條準用民事訴訟法第三百八十六條各款所列情形，爰依被告之聲請由其
    一造辯論而為判決，合先敘明。
乙、實體方面：
一、本件係於九十二年四月二十九日修正施行前，已提出異議，並經異議審定之案件
    ，尚無現行商標法第九十條所規定，以本法修正施行前及本法修正施行後之規定
    均為違法事由為限，始撤銷其註冊之適用；又系爭案之異議經被告異議成立之處
    分，並經訴願決定維持，原告不服聲明請求撤銷訴願決定及原處分，核屬行政訴
    訟法第四條之撤銷訴訟，因此本件異議事件應適用異議審定時之規定，合先明
    。
二、按商標圖樣「相同或近似於他人同一商品或類似商品之註冊商標者」，不得申請
    註冊，為系爭商標異議審定時商標法第三十七條第十二款所明定。而衡酌兩商標
    是否近似，應以具有普通知識經驗之購買人，於購買時施以普通所用之注意，有
    無混同誤認之虞判斷之。又所謂類似商品，應依一般社會通念、市場交易情形，
    並參酌該商品之原材料、用途、功能、產製者、行銷管道及場所或買受人等各種
    相關因素判斷之，同法施行細則第十五條第一、二項亦定有明文。
三、系爭商標圖樣上之外文雖係以草書方式設計，惟仍易辨識出所書寫之外文字母即
    為P、i、c、a、s、s、o，與據以異議之註冊第六六二五二七號「Picasso」商標
    及第七二二七○七號「畢卡索PICASSO」商標圖樣上之外文相較，二者外文字母
    及排列順序相同，僅書寫字體有別，於異時異地隔離觀察及交易連貫唱呼之際，
    客觀上，難謂無使一般商品購買人，於外觀、觀念或讀音上，產生混同誤認之虞
    ，應屬構成近似之商標。且系爭商標指定使用之鞋子、涼鞋、拖鞋等商品，與據
    以異議註冊第六六二五二七號商標指定使用之皮鞋、女鞋等商品及註冊第七二二
    七○七號商標指定使用之靴鞋商品，復屬同一或類似商品，自有首揭法條規定之
    適用。至於原告所舉被告多次審定均認為系爭商標圖樣與「藝術臉譜圖」商標圖
    樣，兩者皆為草寫體之外文，兩者實屬近似商標，此有台商二六五字二一七九二
    七號函、台商二六五字二一七九二九號函、中台異字第八五○四三一號函、中台
    異字第八五○一七三號商標異議審定書，以及最高行政法院九十一年判字第七二
    九號判決等認定在案一節。經查，原告所指上開案例之商標圖樣，與本件之商標
    圖樣不盡相同，案情各異，尚難比附援引，執為本件有利原告判斷之論據。
四、從而，被告為系爭商標之審定應予撤銷之處分，於法並無違誤，訴願決定予以維
    持，亦屬妥適，原告主張前詞，請求撤銷訴願決定及原處分，為無理由，應予駁
    回。
據上論結，本件原告之訴為無理由，爰依行政訴訟法第九十八條第三項前段、第二百
十八條，民事訴訟法第三百八十五條第一項前段，判決如主文。
中　　　華　　　民　　　國　　九十三　　年　　 十一 　　月　　二十五　　日
　　　　　　　　　　　　　　臺 北 高 等 行 政 法 院  第二庭
           　　　　　　　　　　　　　　　　　審判長 法　官  姜素娥
           　　　　　　　　　　　　　　　　　　　　 法　官  林文舟
           　　　　　　　　　　　　　　　　　　　　 法　官  陳國成
右為正本係照原本作成。
如不服本判決，應於送達後二十日內向本院提出上訴狀並表明上訴理由，如於本判決
宣示後送達前提起上訴者，應於判決送達後二十日內補提上訴理由書（須按他造人數
附繕本）。
中　　　華　　　民　　　國　　九十三　　年　　 十一 　　月　　二十六　　日
            　　　　　　　　　　　　　　    　      書記官  王英傑
